【裁判字號】    95,簡上,83
【裁判日期】    970820
【裁判案由】    返還土地等
【裁判全文】
臺灣屏東地方法院民事判決              95年度簡上字第83號
上  訴  人  己○○
即被附帶上訴人          號
            戊○○
            辛○○
            丁○○
上  訴  人  甲○○
（即壬○○之            19
承受訴訟人）即
被附帶上訴人
            乙○○
上訴人即被附帶上訴人
兼上列 1人
訴訟代理人  庚○○    住屏東縣內埔鄉○○村○○路37巷40
被上訴人    丙○○    住屏東縣屏東市○○里○○街210號
即附帶上訴人
上列當事人間請求返還土地等事件，上訴人對於中華民國95年5
月25日本院94年度簡字第5 號第一審判決提起上訴，被上訴人併
為附帶上訴，本院於民國97年7 月30日言詞辯論終結，判決如下
：
    主  文
原判決命上訴人應共同將坐落屏東縣內埔鄉○○段五三０及同段
五三一地號土地上如原審判決附圖所示編號C 部分面積一二一點
三平方公尺土地及編號Ｄ部分面積一點七一平方公尺土地上之加
強磚造二樓鐵架蓋石綿瓦建物拆除，並將土地返還原告部分，及
該部分假執行之宣告與訴訟費用負擔均廢棄。
右廢棄部分被上訴人在第一審之訴及假執行之聲請均駁回。
其餘上訴駁回。
上訴人即被附帶上訴人應再共同給付被上訴人及附帶上訴人新臺
幣壹萬壹仟壹佰拾伍元。
第一、二審訴訟費用均由被上訴人負擔。
    事實及理由
壹、程序事項：
一、按當事人死亡者，訴訟程序在有繼承人、遺產管理人或其他
    依法令應續行訴訟之人承受其訴訟以前當然停止；承受訴訟
    人，於得為承受時，應即為承受之聲明；當事人不聲明承受
    訴訟時，法院亦得依職權，以裁定命其續行訴訟，民事訴訟
    法第168 條、第175 條第1 項及第178 條分別定有明文。查
    上訴人壬○○於本院第二審訴訟程序中即民國95 年10 月27
    日死亡，而上訴人即甲○○、乙○○均為壬○○之子女，依
    法為其法定繼承人，有壬○○除戶戶籍謄本及甲○○、乙○○戶籍謄本在卷可憑（分見本院卷第153 、156 、157 頁）
    ，則揆諸前揭規定，自得由本院依職權命上訴人甲○○、乙○○承受壬○○之訴訟。
二、上訴人辛○○、甲○○、己○○經合法通知，未於言詞辯論
    期日到場，上訴人戊○○未於最後言詞辯論期日到場、核無
    民事訴訟法第386 條所列各款情形，爰依被上訴人即附帶上
    訴人之聲請，由其一造辯論而為判決。
貳、實體方面：
一、被上訴人即附帶上訴人方面：
(一)、被上訴人原審起訴主張：坐落屏東縣內埔鄉○○段530 及同
    段531 地號土地（下稱系爭土地）為其於75年6 月25日因買
    賣而取得所有權，訴外人即上訴人之父親潘榮財無合法占有
    權源，竟占用系爭土地如原審判決附圖所示編號C 部分面積
    121. 3平方公尺及編號D 部分面積1.71平方公尺之土地，並
    於其上建有門牌號碼：屏東縣內埔鄉○○村○○路37巷40號
    之房屋（下稱系爭房屋），嗣因潘榮財於94年7 月10日死亡
    ，上訴人丁○○、己○○、戊○○、辛○○、庚○○、壬○○為其繼承人，而壬○○已於95年10月27日死亡，由其子女
    即承受訴訟人甲○○、乙○○繼承其所有部分，故其等均因
    繼承而公同共有系爭房屋，並繼續無權占有系爭土地。為此
    ，爰依民法第767 條之規定，請求上訴人將系爭房屋拆除，
    並將系爭土地返還被上訴人，另依潘榮財及上訴人等先後無
    權占用被上訴人所有之系爭土地，受有相當於租金之利益，
    乃依據繼承及不當得利之法律關係，請求被上訴人連帶給付
    自75年7 月10日起至94年12月31日止，相當於租金之利益，
    以申報地價年息百分之10乘以占用面積，作為計算上訴人占
    用系爭土地面積所受利益之標準，則上訴人應連帶給付被上
    訴人新臺幣（下同）149,304 元。於原審聲明：(一)如原審判
    決主文第1 項所示；(二)上訴人應連帶給付被上訴人149,304
    元（原審判決被上訴人敗訴部分未經上訴業已確定）。
    並於本院聲明：上訴駁回。
(二)、附帶上訴部分：又原審被上訴人請求不當得利之金額僅計算
    至94年12月31日止，而審理中已到期之部分被上訴人乃依法
    提起附帶上訴請求上訴人共同給付自95年1 月1 日起至上訴
    判決日止，依據上訴人無權占用面積121.3 平方公尺，參酌
    參照系爭土地申報地價百分之5 ，並原審判決附表之計算標
    準所得金額，按年共同給付附帶上訴人，縱法院認定是法定
    租約存在，仍依法定租約關係請求上訴人給付之。
(三)、對上訴人抗辯之陳述：
  1.系爭房屋係屬違章建築，其所有權屬於原始起造人，而自臺
    灣電力股份有限公司之函覆可知，系爭房屋早於66年1 月間
    即申請用電，目前用電戶名為伏少盤，另外屏東縣稅捐稽徵
    處潮州分處之函覆課稅明細表中亦記載姓名徐武山之磚造房
    屋稅籍編號00000000000 ，現課稅義務人姓名癸○○○之房
    屋坐落於屏東縣內埔鄉○○村○○路37巷40號，該房屋之起
    課時間為70年1 月，而潘林居春取得系爭土地時間為70年1
    月9 日，可見系爭房屋早已存在之事實，亦可證不論潘榮財
    或潘林居春均非原始所有權人。
  2.再者，潘林居春於70年1 月9 日取得系爭土地所有權，當時
    土地登記謄本所登記之住址為「屏東縣內埔鄉龍泉村通宵巷
    13之1 號」，與潘林居春戶籍謄本設籍住址之門牌號碼整編
    前相符，即系爭房屋現行門牌號碼經過2 次整編，最早為「
    屏東縣內埔鄉龍泉村通宵巷13號」，原戶長為訴外人蕭平祥
    於40年2 月19日創戶，嗣於58年3 月1 日調整為「屏東縣內
    埔鄉龍泉村通宵巷13之1 號」，之後於70年1 月21日整編為
    「屏東縣內埔鄉○○村○○路28之1 號」，再於71年9 月20
    日整編為現在之「屏東縣內埔鄉○○村○○路37巷40號」，
    可見系爭房屋早於潘林居春尚未購買系爭土地前即已存在，
    系爭房屋之原始起造人亦顯非潘榮財，是系爭土地及系爭房
    屋非同屬一人所有，自應無民法第425 條之1 適用之餘地。
    況且上訴人之說詞先後不一，果真系爭房屋是上訴人合資興
    建，何以系爭土地被拍賣時並未積極爭取買受土地，且訴外
    人潘玉保如有出資建屋，何以要拋棄繼承？而丁○○則早於
    63年間已遷出系爭房屋，當時幣值何以需要要花費150 萬元
    建屋？
  3.又民法親屬編施行法第6 條之1 於85年9 月27日生效，生效
    1 年後，適用中華民國74年民法親屬編修正後之第1017條規
    定，即自86年9 月27日起，依登記之公示性認定所有權之歸
    屬，登記屬於妻之不動產其所有權即歸於妻，登記為夫名義
    之不動產，所有權歸屬於夫。
二、上訴人即被附帶上訴人方面：
(一)、上訴人戊○○（未於最後言詞辯論期日到場，依據其前到庭
    陳述略稱），己○○（則未於言詞辯論期日到場，依據先前
    到庭陳述略稱），另庚○○、丁○○、乙○○則以：被上訴
    人雖為系爭土地所有權登記名義人，惟系爭土地係潘榮財於
    69年間向訴外人簡皆得購買，並登記於其妻潘林居春名下，
    然依當時有效之民法第1017條第2 項規定，系爭土地仍屬潘
    榮財所有，且系爭房屋亦是上訴人丁○○、戊○○、己○○
    、庚○○及訴外人潘玉保72年間合資，由父親潘榮財於73、
    74年興建，之前並無系爭房屋存在（上訴人己○○則另主張
    為重建並詳後述），故系爭土地嗣後雖陸續轉手他人，但依
    民法第425 條第1 項之規定或最高法院48年台上字第1457號
    判例，系爭房屋之所有權人對於系爭土地仍繼續享有租賃關
    係或地上權。其次，潘榮財死亡而由上訴人共同繼承系爭房
    屋後，上訴人仍持續繳納房屋稅款，故上訴人自屬有權占有
    ，而無不當得利之情事。此外，被上訴人從未向上訴人請求
    給付不當得利，已逾20年始提出請求，請求權已罹於時效等
    語，資為抗辯。嗣經原審判決上訴人敗訴，上訴人不服提起
    上訴，於本院聲明：(一)原判決關於命上訴人給付部分及該部
    分假執行之宣告廢棄；(二)上開廢棄部分，被上訴人第一審之
    訴駁回。
(二)、另就系爭房屋為重建或新建部分，上訴人己○○則以：系爭
    土地原本即有房屋，但是系爭房屋是後來兄弟合資與父親共
    同重建，當時已出監獄，亦有出資，但金額多少已不記得等
    語置辯。
(三)、視同上訴人辛○○及視同上訴人即壬○○承受訴訟人甲○○
    則均經合法通知，未於言詞辯論期日到場，亦未提出書狀作
    任何聲明陳述。
(四)、對附帶上訴之抗辯則以：
 1. 被附帶上訴人己○○、戊○○、丁○○、乙○○、庚○○則
    均以：其等為合法占有，不同意附帶上訴之請求等語，並於
    本院聲明：附帶上訴應予駁回。
 2. 被附帶上訴人甲○○、辛○○未於言詞辯論期日到場，亦未
    提出書狀作何聲明或答辯。
三、兩造除從未到場上訴人甲○○、辛○○外，其餘對於下列事
    項不予爭執：
(一)、坐落屏東縣內埔鄉○○段530 及同段531 地號土地之2 筆系
    爭土地）為被上訴人於75年6 月25日所買受。
(二)、潘榮財在前開系爭土地上興建系爭房屋，系爭房屋占用系爭
    土地如原審判決附圖所示編號Ｃ部分面積121.3 平方公尺及
    編號Ｄ部分面積1.71平方公尺範圍土地。
(三)、潘榮財於94年7 月10日死亡，訴外人潘玉保及潘靜琴拋棄繼
    承，故系爭房屋由其餘繼承人即上訴人全體繼承而公同共有
    ，現由上訴人庚○○、戊○○及己○○居住使用。
四、兩造爭執事項如下，(一)、本件有無最高法院48年台上字第14
    57號判例或民法第425 條之1 適用之餘地？(二)、潘榮財及上
    訴人先後占有系爭土地，有無合法使用權源？茲分述本院見
    解如下，經查：
(一)、本件有無最高法院48年台上字第1457號判例或民法第425 條
    之1 適用之餘地？
  1.按依19年12月26日修定之民法第1004條、第1005條規定「夫
    妻得於結婚前或結婚後，以契約就本法所定之約定財產制中
    ，選擇其一，為其夫妻財產制。」「夫妻未以契約訂立夫妻
    財產制者，除本法另有規定外，以法定財產制，為其夫妻財
    產制。」，本案被繼承人潘榮財與潘林居春婚姻關係中如未
    另約定適用之夫妻財產制，即應適用法定財產制。又依同法
    第1017條規定「聯合財產中，妻於結婚時所有之財產，及婚
    姻關係存續中因繼承或其他無償取得之財產，為妻之原有財
    產，保有其所有權。聯合財產中夫之原有財產及不屬於妻之
    原有財產之部分，為夫所有。」雖該條於74年6 月3 日修定
    為「聯合財產中，夫或妻於結婚時所有之財產，及婚姻關係
    存續中取得之財產，為夫或妻之原有財產，各保有其所有權
    。聯合財產中，不能證明為夫或妻所有之財產，推定為夫妻
    共有之原有財產。」，然查原審卷內所附系爭土地之土地登
    記簿所載內容（原審卷，第132 、133 頁），潘林居春於69
    年11月28日因買賣關係而登記為所有人，嗣後訴外人徐賈金
    子於74年5 月18日又因買賣關係而登記為所有人，當知系爭
    土地之所有權變動，均早於74年6 月3 日前已完成，則依同
    日修定之民法親屬篇施行法第1 條規定「關於親屬之事件，
    在民法親屬編施行前發生者，除本施行法有特別規定外，不
    適用民法親屬編之規定；其在修正前發生者，除本施行法有
    特別規定外，亦不適用修正後之規定。」可知，本件潘林居
    春於69年11月28日所取得之系爭土地，得否認定為其原有財
    產，應依19年12月26日修定之民法而定。
  2.次按，依當時仍有效之最高法院70年台上字第3100號判例、
    63年台上字第1895號判例等意旨，不動產雖經登記為妻所有
    ，然未經證明夫妻間無償贈與契約存在前，仍應適用民法第
    1017條第2 項規定，視為夫所有。而查，上訴人主抗辯系爭
    土地為其等之父親潘榮財於69年11月9 日向訴外人簡皆得買
    受系爭土地後，登記為母親潘林居春之名義，但依據當時之
    夫妻財產制規定真正所有權人應仍為潘榮財等詞，亦據提出
    不動產買賣契約憑證為證（見本院卷第38頁），而參酌上訴
    人所提出之不動產買賣契約憑證所顯示情狀，及系爭土地之
    所有權變動情形，系爭土地於66年間所有權登記名義人為簡
    皆得，而於70年1 月9 日以買賣為原因移轉登記為潘林居春
    所有（原因發生日期為69年11月28日）之情以觀，應是潘榮
    財向簡皆得購買系爭土地後直接登記為妻潘林居春所有，此
    由不動產買賣契約憑證之日期為69年11月9 日，與系爭土地
    之原因發生日期69年11月28日之日期十分接近，且不動產買
    賣契約憑證之買受人是潘榮財並非潘林居春，顯見是潘榮財
    購買後才登記為妻名義所有，而於夫妻間夫購買土地後登記
    為妻名義乃屬常情，且潘林居春並非實際上之買受人，依據
    當時之夫妻財產制規定，則系爭土地雖因前揭土地登記簿上
    記載係由潘林居春自簡皆得處以「買賣」為原因而取得所有
    權，然其實際上並非潘林居春結婚時所有之財產，亦非婚姻
    關係存續中因繼承或無償取得之財產，不屬於其原有財產，
    故無法僅憑土地登記名義即認屬於潘林居春所有，應認為屬
    夫潘榮財所有。是以，上訴人主張系爭土地實為其父親潘榮
    財69年間購買所有等詞，核屬可採。
  3.再查，系爭房屋除未到場上訴人甲○○、辛○○外，其餘上
    訴人與被上訴人間於本院審理中原不爭執是潘榮財所興建，
    嗣後除上述未到場之上訴人外，其餘上訴人改稱乃由其等與
    潘榮財共同出資，於73年、74年間興建，上訴人己○○則主
    張是共同出資重建系爭房屋云云，而查，上訴人庚○○於原
    審中已自承是潘榮財所興建，興建時間為75年間等語，且於
    本院審理中經為爭點協議時，對於系爭房屋為潘榮財興建亦
    列入不爭執之事項，倘系爭房屋為上訴人與潘榮財共同出資
    興建，何以其等對於興建時間、出資之人、新建或是重建等
    事項竟前後說辭不一，無法確定，亦未能具體舉證證明之，
    是以上開上訴人抗辯系爭房屋為其等出資由潘榮財於73、74
    年興建云云，顯然無法採信。
  4.另自上訴人之父親潘榮財、潘林居春之戶籍設籍情形而觀之
    ，其等所設戶籍「屏東縣內埔鄉○○村○○路37巷40號」，
    最早為「屏東縣內埔鄉龍泉村通宵巷13號」，原戶長為蕭平
    祥於40年2 月19日創戶，嗣於58年3 月1 日調整為「屏東縣
    內埔鄉龍泉村通宵巷13之1 號」，之後於70年1 月21日整編
    為「屏東縣內埔鄉○○村○○路28之1 號」，再於71年9 月
    20日整編為現在之「屏東縣內埔鄉○○村○○路37巷40號」
    等情，有戶籍謄本在卷可稽（見原審卷第34頁），參以臺灣
    電力股份有限公司函覆本院上開門牌號碼之房屋用電戶最早
    申設時間為66年1 月等情，有該公司屏東區營業處96年12月
    27日D 屏東字第9612-0190 號函在卷可參（見本院卷第229
    頁），另查，門牌號碼「屏東縣內埔鄉○○村○○路37巷40
    號」之房屋有2 房屋稅籍編號即「00000000000 」與「0000
    0000000 」，課稅義務人前者為潘榮財；後者為癸○○○。
    起課時間潘榮財部分是73年7 月、癸○○○之房屋起課時間
    為70年1 月，其中潘榮財部分之房屋坐落門牌號碼僅有前述
    「屏東縣內埔鄉○○村○○路37巷40 號 」之住址，但癸○○○之房屋坐落最初顯示住址係「屏東縣內埔鄉○○村○○
    路28之1 號」，嗣後變更為現在之系爭房屋門牌號碼屏東縣
    內埔鄉○○村○○路37巷40號，而癸○○○係於91年6 月7
    日成為課稅義務人等情，有屏東縣稅捐稽徵處潮州分處96年
    12月24日屏稅潮分貳字第0960581854 號 函附房屋稅稅籍記
    錄表、房屋平面圖在卷可稽（見本院卷第222-227 頁），則
    上訴人之父母親最早戶籍設籍之房屋可推斷應是現在癸○○○部分所在房屋甚明；另證人癸○○○亦到庭證述：「《在
    系爭房屋有無居住使用？（提示原審卷第5 頁照片）請證人
    辨識。》我有看過系爭房屋，是在龍泉，買菜的時候經過，
    我住在五福千歲廟後面，離系爭房屋走路約五分鐘，我家的
    門牌號碼為龍善路37巷40號。《是否認識潘榮財？》不認識
    。《何時買房屋的？》91年5 月8 日買的，跟林芳明買的，
    我買了之後住了二年多，但是會與鳳山住處往返。《龍善路
    37巷40號除了你住還有無其他人住？》現在沒有人住，是鐵
    皮屋加高閣樓，旁邊沒有其他的房子，就只有我那一間，鄰
    居說以前姓潘的有住過這個房子，後來在那邊蓋房子，鄰居
    所稱的姓潘就是指上訴人他們家，他們另外蓋的房子就是法
    官提示的房屋照片，鄰居說因為姓潘他們住過我現在買的房
    子，後來搬去他們自己蓋的房子，所以他們家的門牌號碼跟
    我現在買的門牌號碼是一樣。」等語在卷（見本院卷第293
    至294 頁），由證人癸○○○所述，則可推知潘榮財與潘林
    居春最初設籍之房屋並非潘榮財之課稅房屋即系爭房屋甚明
    。
  5.再查，系爭土地上現有構造為加強磚造2 樓鐵架蓋石綿瓦建
    物之系爭房屋1 棟，屋後臨通路部分有圍牆及小門1 扇等情
    ，業經原審勘驗無誤，有現況照片、勘驗筆錄在卷可稽（分
    見原審卷第5 頁、第116 頁、第109 頁），而該房屋課稅義
    務人則是潘榮財，並自73年開始繳納房屋稅金迄今，有上開
    稅捐處函覆在卷可參，而系爭房屋是於73年7 月起課，且系
    爭房屋外觀上其出入口單一，且構造上獨立性，且上訴人抗
    辯其等之系爭房屋另有申請使用之電力與自來水，並提出繳
    費收據為證（分見本院卷第296 至299 頁），其中潘榮財所
    申請使用電力部分是於72年3 月新設用電等情，並經本院查
    明屬實，有臺灣電力股份有限公司屏東區營業處97年5 月8
    日D 屏東字第9705-0015 號函及龍泉地區簡易自來水廠管理
    委員會97年5 月19日屏內龍水字第09 70000001 號函覆在卷
    可憑（分見本院卷第332 頁、第330 頁），足見系爭房屋確
    實屬潘榮財單獨所有，可堪認定。
  6.再按「土地與房屋為各別之不動產，各得單獨為交易之標的
    ，且房屋性質上不能與土地使用權分離而存在，亦即使用房
    屋必須使用該房屋之地基，故土地及房屋同屬一人，而將土
    地及房屋分開同時或先後出賣，其間雖無地上權設定，然除
    有特別情事，可解釋為當事人之真意，限於賣屋而無基地之
    使用外，均應推斷土地承買人默許房屋承買人繼續使用土地
    。」最高法院著有48年台上字第1457號判例可資參考。
    而查系爭土地重測前地號為鹽埔鄉○○段170 之17（現為昭
    勝段530 地號）及170 之87地號（現為昭勝段531 地號土地
    ，係於82年6 月15日分割自170 之17地號）於69年11月間由
    潘榮財購買後登記為潘林居春所有，而潘榮財並在其上建有
    系爭房屋，已如上述，而系爭土地嗣於74年6 月1 日由徐賈
    金子以買賣為原因取得所有權，再於75年5 月21日由訴外人
    邱兆賢拍賣取得後，再輾轉由被上訴人於75年7 月10日以買
    賣為原因，取得系爭土地所有權等情，有土地登記謄本在卷
    可稽（見本院卷63-72 頁），則系爭土地上原建有之系爭房
    屋暨與所坐落之基地原均屬潘榮財所有，潘榮財嗣後移轉系
    爭土地於第三人時，參照上述最高法院判例之意旨，除有特
    別約定情事外，可推斷基地所有人默許系爭房屋得繼續合法
    使用所占之基地，本件顯有上述最高法院判例意旨適用之餘
    地甚明。
(二)、潘榮財及上訴人先後占有系爭土地，有無合法使用權源？
    承前所述，潘榮財所建系爭房屋占有土地既有合法使用權源
    ，則雖其已死亡，其繼承人即上訴人等嗣後因繼承關係承繼
    占有系爭土地自屬合法有據。
(三)、綜上所述，系爭房屋既非無權占有系爭土地，則被上訴人於
    原審訴請上訴人將系爭房屋拆除交還系爭土地，於法即屬無
    據，原審判決認定上訴人屬於無權占有而命上訴人應將系爭
    房屋拆除後，將占用之系爭土地交還被上訴人，即有未洽，
    上訴意旨求為廢棄該部分判決之宣告，及駁回被上訴人該部
    分之請求，於法有據，為有理由，乃由本院廢棄並改判如主
    文第1 、2 項所示。
(四)、又系爭房屋對於系爭土地有合法使用權源，性質上類於租約
    性質，則被上訴人本於法定租約之法律關係訴請其給付已到
    期之租金，於法自屬有據，而原審判決審酌系爭土地之價值
    、使用現況等情，認依照系爭土地占用面積並參酌申報地價
    按百分之5 為計算租金依據，據此命上訴人連帶給付五年租
    金，其中自89年7 月14日起至94年7 月10日止之部分如原審
    判決主文第2 項，並自94年7 月11日起至同年12月31日止之
    部分共同給付如原審判決主文第3 項之金額，及均命假執行
    宣告部分，於法並無違誤，雖其理由與本院尚有差異，結論
    則無不同，上訴意旨指摘該部分為無理由，求予廢棄，自屬
    無據，該部分上訴應予駁回。
五、附帶上訴請求部分：
    查附帶上訴人原審請求給付金額算至94年12月31日止，而審
    理中已到期之部分，被上訴人乃依法提起附帶上訴請求上訴
    人共同給付自95年1 月1 日起至上訴判決日止，依據上訴人
    無權占用面積121.3 平方公尺，參酌參照系爭土地申報地價
    百分之5 ，並原審判決附表之計算標準所得金額，共同給付
    附帶上訴人，此部分理由及請求計算標準同上(四)之理由，不
    再贅述，故附帶上訴人請求上訴人即被附帶上訴人自95 年1
    月1 日起至判決日（即97年8 月20日）止，應共同給付附帶
    上訴人11 ,135 元，於法有據，應予准許。【計算式：95年
    1 月1 日至96年12月31日部分：696 ×121.3 ×5 ％×2 ＝
    8,442 ；97年1 月1 日至97年8 月20日部分：（696 ×121.
    3 ×5 ％×7/12）＋（696 ×121.3 ×5 ％×20/365）＝2
    ,462 ＋231＝2,693 ；合計8,442 ＋2,693 ＝11,135。小數
    點以下四捨五入】。
六、又本件被上訴人主要請求上訴人拆除系爭房屋將系爭土地返
    還被上訴人，另附帶請求給付五年租金，而該附帶請求之價
    額依據民事訴訟法第77條之2 規定不並併計入訴訟標的價額
    中，故該部分依法不另計徵裁判費，則被上訴人拆屋還地主
    張為駁回之敗訴結果，雖其附帶請求為勝訴，依法本件第一
    、二審訴訟費用仍均應由其負擔，並此說明。
七、本件事證已臻明確，兩造其餘主張、陳述及立證方法，經核
    於判決不生影響，爰不逐一論列，附此敘明。
據上論結，本件上訴為一部有理由一部無理由，附帶上訴為有理
由，依民事訴訟法第436 條之1 第3 項、第449 條第2 項、第45
0 條、第385 條第1 項前段、第79條，判決如主文。
中    華    民    國    97    年    8     月    20    日
                  民事第一庭    審判長法  官  潘快
                                      法  官  張以岳
                                      法  官  邱玉汝
正本係造原本作成。
本判決不得上訴。
                                      書記官  黃麗燕
中    華    民    國    97    年    8     月    25    日


司法院資訊處製作；財團法人民間司法改革基金會備份。
